臺灣高雄地方法院民事判決　　　　 100年度保險簡上字第12號
上　訴　人　鄧春華
被　上訴人　新光人壽保險股份有限公司
法定代理人　吳東進
訴訟代理人　陳鏡婷
　　　　　　曾思薇
上列當事人間請求給付保險金事件，上訴人對於民國100 年7 月
13 日 本院高雄簡易庭100 年度雄保險簡字第5 號簡易程序第一
審判決提起上訴，經本院於民國100 年12月9 日言詞辯論終結，
判決如下：
    主  文
上訴駁回。
第二審訴訟費用由上訴人負擔。
    事  實  及  理  由
一、上訴人主張：伊前於民國88年10月7 日與被上訴人簽訂新光
    新長安終身壽險（下稱系爭保險契約），附加新光人壽平安
    意外傷害保險附約（下稱系爭保險附約），保險金額為新臺
    幣（下同）500 萬元。嗣伊於99年3 月11日從事起重機維修
    技工之工作時，因不慎遭鋼索夾傷左手大拇指，經送長庚醫
    療財團法人林口長庚紀念醫院（下稱林口長庚醫院）急診，
    進行左手拇指斷指指腹再接植手術，並住院治療、復健，但
    因屬神經血管末稍端，術後復原情況不佳，致伊左手拇指遠
    位關節處之神經、血管壞死、萎縮，經醫師判定癒後左手拇
    指指節關節活動角度僅餘30度，屬永久失能，是已符合系爭
    保險附約「殘廢程度與保險金給付表」（下稱系爭附表）項
    目第8-2-8 項及第8-4-8 項之殘廢程度，依系爭附表給付比
    例所示，被上訴人應給付伊保險金額之5%即25萬元，詎伊向
    被上訴人申請理賠時，竟遭被上訴人拒絕，爰依系爭保險契
    約及附約之約定，提起本件訴訟。並聲明：被上訴人應給付
    上訴人25萬元。
二、被上訴人則以：上訴人所受之傷勢並不符合附表第8-2-8 項
    或第8-4-5 項之殘廢程度，因附表第8-2-8 項所稱之「拇指
    手指缺失」係指「由指間關節切斷，或經接指手術後機能仍
    永久喪失」而言，然上訴人左手拇指指節關節仍具30度之活
    動角度，是其雖經接指手術，仍不符合機能永久喪失之情形
    ；次以附表第8-4-5 項所稱「一手拇指及食指永久喪失機能
    者」，須拇指及食指共2 指均永久喪失機能，方屬該項給付
    範圍，是以上訴人之傷勢並未符合上開2 項給付項目，伊自
    無給付保險金之義務等語，資為抗辯。並聲明：上訴人之訴
    駁回。
三、原審判決就上訴人之聲明請求為全部敗訴之判決，上訴人不
    服提起上訴，其固不爭執所受傷勢不符合附表第8-4-5 項之
    殘廢程度，惟仍主張其所受傷勢應符合附表第8-2-8 項之殘
    廢程度，除援用原審之主張及陳述，並補稱：依系爭保險附
    約附表註10之記載，拇指指節關節喪失生理運動範圍1/2 以
    上者，即屬手指永久喪失機能，而伊之左手拇指指節關節活
    動角度僅有30度，已喪失生理運動範圍1/2 以上，即屬手指
    永久喪失機能，亦已符合附表註8 就「手指缺失」之定義，
    是被上訴人自應依附表第8-2-8 項之殘廢程度，給付伊25萬
    元之保險金等語，並聲明：(一)原判決廢棄。(二)被上訴人應給
    付上訴人25萬元。被上訴人除援用原審之答辯外，並補陳：
    上訴人之左手拇指經接指手術後仍具活動度，並未達完全強
    直或完全麻痺之狀態，是並不符合附表第8-2-8 項之殘廢程
    度等語，並聲明：上訴人之上訴駁回。
四、本院之判斷：
  (一)上訴人主張其與被上訴人簽訂系爭保險契約及附約，及其左
    手拇指受有如前所述之傷勢，均為被上訴人所不爭執，並有
    系爭保險契約及附約、勞工保險失能診斷書等件影本在卷可
    佐（見原審卷第5 至18頁），堪信其為真實。
  (二)上訴人主張其所受傷勢應符合系爭保險附約附表第8-2-8 項
    「一手拇指缺失」之殘廢程度，此則為被上訴人所否認，是
    本件之爭點應為：上訴人所受傷勢是否符合附表第8-2-8 項
    之殘廢程度？經查：
  (1)附表第8-2-8 項之殘廢程度為「一手拇指、一手食指或一手
    拇指及食指以外之任何手指共有二指缺失者」，再依附表註
    8 對「手指缺失」之定義如下：「8-1.『手指缺失』係指：
    (1)在拇指者，係由指節間關節切斷者；(2)其他各指，係指由
    近位指節間關節切斷者；8-2.若經接指手術後機能仍永久完
    全喪失者，視為缺失，足趾亦同」，是「一手拇指缺失」應
    係指「拇指指節間關節切斷，經接指手術後機能仍永久完全
    喪失者」；而上訴人之左手拇指指節間關節確因遭鋼索夾傷
    而切斷並經接指手術，是上訴人所受傷勢是否符合附表第8-
    2-8 項及註8 所稱之手指缺失，即應視其手指機能是否已達
    永久完全喪失機能之程度。查上訴人主張其左手拇指指節關
    節活動角度僅有30度，並提出勞工保險失能診斷書為證，再
    經本院向林口長庚醫院函詢之結果，上訴人左手拇指關節活
    動度為15至45度，正常人則為0 度至90度，故其拇指指關節
    已達「喪失生理運動範圍1/2 以上」之程度一節，有該院10
    0 年9 月7 日（100 ）長庚院法字第1000號函在卷可按，足
    認上訴人拇指關節之活動角度已達喪失生理運動範圍1/2 以
    上之程度。
  (2)上訴人固主張附表註10記載「拇指指節關節喪失生理運動範
    圍1/2 以上者」，即屬手指永久喪失機能，依此定義，其已
    符合註8 之標準等語。惟觀諸註10係就手指「永久喪失機能
    」為定義，而非「永久『完全』喪失機能」，且參以適用註
    10之附表第8-4-1 項至第8-4-7 項各項次殘廢程度，至少須
    「2 指」以上達完全喪失機能，始符合理賠之標準，較以註
    8 僅須「1 指缺失」即符合理賠之標準，自可認註8 關於「
    機能永久『完全』喪失」之障害程度，應較註10之「永久喪
    失機能」為嚴重，是以，被上訴人抗辯註8 所稱之「機能永
    久完全喪失」應係指關節達完全強直或完全麻痺，而無活動
    度之狀態始符合，應可採認。是以，縱上訴人之左手拇指關
    節已達喪失生理運動範圍1/2 之程度，亦僅符合註10之「機
    能永久喪失」，而非註8 「永久完全喪失機能」之程度，自
    不得據此主張其已符合附表第8-2-8 之殘廢程度。
五、綜上所述，上訴人所受傷勢並未符合系爭保險附約附表第8-
    2-8 項之殘廢程度，則其依系爭保險附約之約定，請求被上
    訴人給付25萬元，即無理由。原判決為上訴人敗訴之判決，
    其理由雖未敘明上訴人所受傷勢未符合附表第8-2-8 項「一
    手拇指缺失」之理由，而有不當，而依其他理由仍認為正當
    ，上訴意旨求予廢棄改判，為無理由，應駁回其上訴。
六、本件為判決基礎之法律關係已臻明確，兩造其餘之攻擊防禦
    方法核與判決結果不生影響，毋庸一一論列，併此敘明。
七、據上論結，本件上訴為無理由，依民事訴訟法第436 條之1
    第3 項、第449 條第2 項、第1 項、第78條規定，判決如主
    文。
中    華    民    國   100    年    12    月    23    日
                  民事第四庭審判長法  官  劉定安
                                  法  官  謝雨真
                                  法  官  盧怡秀
上為正本係照原本作成。
本判決不得上訴。
中    華    民    國   100    年    12    月    23    日
                                  書記官  林雅婷